行　政　法　院　判　決　　　　　　　　　　　　　八十七年度判字第一九四九號
　　原　　　告　真口味食品企業股份有限公司
　　代　表　人　甲○○
　　訴訟代理人　陳啟舜　律師
　　被　　　告　經濟部中央標準局
右當事人間因商標註冊事件，原告不服行政院中華民國八十七年四月二十八日台八七
訴字第一九五○五號再訴願決定，提起行政訴訟。本院判決如左︰
　　主  文
原告之訴駁回。
　　事  實
緣原告於民國八十五年十一月二十九日以「零度」商標，指定使用於商品及服務分類
表第三十類之茶葉、茶葉製成之飲料、咖啡、可可及其製成之飲料、冰、冰淇淋商品
申請註冊，作為其申請案號第00000000號「零度」商標之聯合商標。被告以
其商標圖樣之零度，係表示申請註冊商標所使用商品之說明，乃依商標法第三十七條
第一項第十款之規定予以核駁，發給第0000000號商標核駁審定書。原告不服
，循序提起訴願、再訴願，遞遭駁回，遂向本院提起行政訴訟。茲摘兩造訴辯意旨
於次：
原告起訴意旨略謂：一、按凡文字、圖形、記號或其聯合式，係表示申請註冊商標所
使用商品之說明，或表示商品本身習慣上所通用之名稱、形狀、品質、功用者，不得
申請註冊。固為商標法第三十七條第一項第十款所明文規定，惟所謂「商品之說明」
，係指商標圖樣上之文字、圖形、記號或其聯合式，依社會一般通念，為商品本身之
說明，或與商品本身之說明有密切關連者，且其表示須直接而明顯，若非直接明顯而
僅係隱含譬喻或自我標榜者，不屬之。二、查本件商標圖樣之「零度」文字，其並無
「攝氏」或「華氏」溫度單位，因此，該「零度」充其量只能被認定為角度之計算單
位，以之作為商標圖樣申請註冊，指定使用於茶葉、茶葉製成之飲料、咖啡、可可及
其製成之飲料．．．等商品，依一般社會通念，要難謂為商品本身之說明，亦與商品
本身之說明無密切關連，自無前揭法條之適用。三、縱依被告之處分理由，將「零度
」為溫度概念，認其係表彰飲品需零度冷藏，可永保新鮮之意，與指定商品本身之
說明有密切關連等云云，亦屬違誤，蓋本件商標所指定使用之茶葉、茶葉製成之飲料
、咖啡、可可及其製成之飲料．．．等商品，係屬飲料商品，此液體商品溫度降至「
○Ｃ」時，即結冰無法直接食用，反須予以解凍始可飲用，況為冷藏時，亦與是否永
保新鮮無關連，在此飲料商品無需冷藏至「○Ｃ」的前提下，以「零度」商標圖樣認
屬指定商品之說明，實有待商榷，且所謂「社會一般通念」應指一般消費者之觀念，
即使欲將「零度」為溫度概念，在商品為飲料類之前提下，亦僅使人產生飲用後清
爽冰涼之間接聯想，屬於指定使用商品之隱含譬喻或自我標榜，而非關於商品性質、
品質或內容等之商品說明，自無前揭法條之適用。綜上所述，本件商標圖樣應無違反
商標法第三十七條第一項第十款之規定，爰依法提出行政訴訟，求為判決如訴之聲明
，將再訴願決定、訴願決定及原處分均予撤銷等語。
被告答辯意旨略謂：按商標圖樣「凡文字、圖形、記號或其聯合式，係表示申請註冊
商標所使用商品之說明或表示商品本身習慣上所通用之名稱、形狀、品質、功用者」
不得申請註冊，為商標法第三十七條第一項第十款所明定。本件商標圖樣之「零度」
為單純文字之商標，以之作為商標圖樣，指定使用於飲料商品，於一般業界之通念，
有謂其飲品係零度冷藏，可永保新鮮之意。另依原告申請當時所檢送之資料，同時又
有低糖及零度熱量之意，乃專門針對愛美怕胖的女性所特別設計，用微糖來豐富紅茶
濃郁口感，但只有超低熱量。於國人強調健康飲食觀念之今日，顯係直接明顯為商品
本身之說明，自有首揭法條規定之適用。被告依法核駁其註冊之申請，並無不合等語
。
    理  由
按凡商標圖樣之文字、圖形、記號或其聯合式，係表示申請註冊商標所使用商品之說
明或表示商品本身習慣上所通用之名稱、形狀、品質、功用者，不得申請註冊，為行
為時商標法第三十七條第一項第十款所規定。而商標圖樣之文字、圖形、記號或其聯
合式，依社會一般通念，如為商品之說明或與商品之說明有密切關連者，即有該條款
不得申請註冊之適用，與習慣上是否通用無關。本件原告於八十五年十一月二十九日
以「零度」商標，指定使用於商品及服務分類表第三十類之茶葉、茶葉製成之飲料、
咖啡、可可及其製成之飲料、冰、冰淇淋商品申請註冊，作為其申請案號第0000
0000號「零度」商標之聯合商標。被告以其商標圖樣之零度，係表示申請註冊商
標所使用商品之說明，乃依商標法第三十七條第一項第十款之規定予以核駁。查系爭
「零度」商標圖樣之中文「零度」，固可解為零度之溫度或角度等意，然衡酌市售飲
品多須冷藏以保新鮮，冰及冰淇淋等商品，復非存置於溫度攝氏零度以下之冷凍庫不
可，原決定以系爭「零度」商標指定使用於茶葉、茶葉製成之飲料、咖啡、可可及其
製成之飲料、冰、冰淇淋等商品申請註冊，易使人直接聯想其商品係零度冷藏、可保
新鮮之意，衡諸社會一般通念，並無不當，即難謂與申請註冊商標所使用商品之說明
不具密切關連。原告主張，依「社會一般通念」，在系爭商標指定使用之商品為飲料
時，僅使人產生飲用後清爽冰涼之間接聯想，屬於指定使用商品之隱含譬喻或自我標
榜，而非關於商品性質、品質或內容等之商品說明，自無前揭法條之適用云云，尚無
足採。本件原處分經核與首開法律規定及說明並無不合，一再訴願決定遞予維持，亦
無違誤，均應予維持。原告起訴意旨難謂有理由，應予駁回。
據上論結，本件原告之訴為無理由，爰依行政訴訟法第二十六條後段，判決如主文。
中    華    民    國     八十七      年      九      月     二十五      日
                    行 政 法 院 第 四 庭
                                審 判 長 評  事      吳　　　仁
                                         評  事      沈　水　元
                                         評  事      林  清  祥
                                         評  事      林  家  惠
                                         評  事      吳  明  鴻
右  正  本  證  明  與  原  本  無  異
                                         法院書記官  阮  桂  芬
中    華    民    國     八十七      年      九      月     二十五      日
